臺灣板橋地方法院刑事判決　　　　　　　96年度易字第3705號
公　訴　人　臺灣板橋地方法院檢察署檢察官
被　　　告　乙○○
　　　　　　丙○○
　　　　　　己○○
上列被告因詐欺案件，經檢察官提起公訴（96年度偵字第25595
號），被告於本院準備程序中就被訴之事實為有罪之陳述，經本
院裁定進行簡式審判程序審理，判決如下：
    主  文
乙○○共同意圖為自己不法之所有，以詐術使人將本人之物交付
，處有期徒刑拾月，扣案如附表編號一至二所示之物均沒收。又
共同意圖為自己不法之所有，以詐術使人將本人之物交付，處有
期徒刑伍月，扣案如附表編號一至三所示之物均沒收。又共同意
圖為自己不法之所有，以詐術使人將本人之物交付，未遂，處有
期徒刑參月，扣案如附表編號一至三所示之物均沒收。應執行有
期徒刑壹年肆月，扣案如附表編號一至三所示之物均沒收。
丙○○共同意圖為自己不法之所有，以詐術使人將本人之物交付
，累犯，處有期徒刑捌月，扣案如附表編號一至二所示之物均沒
收。又共同意圖為自己不法之所有，以詐術使人將本人之物交付
，累犯，處有期徒刑肆月，扣案如附表編號一至三所示之物均沒
收。又共同意圖為自己不法之所有，以詐術使人將本人之物交付
，未遂，累犯，處有期徒刑參月，扣案如附表編號一至三所示之
物均沒收。應執行有期徒刑壹年壹月，扣案如附表編號一至三所
示之物均沒收。
己○○共同意圖為自己不法之所有，以詐術使人將本人之物交付
，處有期徒刑參月，如易科罰金，以新臺幣壹仟元折算壹日；扣
案如附表編號一至三所示之物均沒收。又共同意圖為自己不法之
所有，以詐術使人將本人之物交付，未遂，處有期徒刑參月，如
易科罰金，以新臺幣壹仟元折算壹日；扣案如附表編號一至三所
示之物均沒收。應執行有期徒刑伍月，如易科罰金，以新臺幣壹
仟元折算壹日；扣案如附表編號一至三所示之物均沒收。
    事實及理由
壹、程序方面
    刑事訴訟法第二百七十三條之一第一項規定除被告所犯為死
    刑、無期徒刑、最輕本刑為三年以上有期徒刑之罪、或高等
    法院管轄第一審案件者外，於審判期日前之程序進行中，被
    告先就被訴事實為有罪之陳述時，審判長得告知被告簡式審
    判程序之旨，並聽取當事人、代理人、辯護人及輔佐人之意
    見後，裁定進行簡式審判程序。查本案被告乙○○、丙○○
    及己○○被訴詐欺案件，非前開不得進行簡式審判程序之案
    件，經被告三人於本院審理時就被訴之事實為有罪之陳述，
    且經本院告知被告簡式審判程序之旨，聽取被告三人及檢察
    官之意見後，爰依刑事訴訟法第二百七十三條之一第一項規
    定裁定改依簡式審判程序審判之，先予敘明。
貳、實體方面
一、本件犯罪事實：
  (一)丙○○前於民國九十五年間因違反替代役實施條例案件，經
    本院以九十五年度簡字第六六七三號判決判處有期徒刑二月
    ，如易科罰金，以新臺幣（下同）一千元折算一日確定，於
    九十六年六月十三日縮短刑期執行完畢（構成累犯）。
  (二)乙○○（化名阿勇）、丙○○明知真實姓名年籍不詳自稱「
    蘇中正」及綽號「阿化」之成年男子等人係詐欺集團成員，
    竟與「蘇中正」等人共同基於意圖為自己不法所有之犯意聯
    絡，合組詐欺集團；己○○雖預見乙○○指示其從事監看他
    人領款之簡單工作，卻能日領一、二千元不等之高薪，可能
    係為詐欺犯罪者領取詐騙所得之不法款項，竟仍基於意圖為
    自己不法所有而詐欺取財之不確定故意，且與乙○○、丙○○基於共同之犯意聯絡，加入乙○○等人之詐欺集團，並分
    工如下：由「蘇中正」擔任詐欺集團之臺灣地區「總經理」
    ，負責與詐欺集團大陸地區成員聯繫；由「阿化」擔任「高
    級幹部」，負責指揮「業務組長」及「車手」領取詐欺所得
    款項及將領得之款項匯入指定帳戶；乙○○則自九十六年九
    月間某日起擔任「業務組長」，負責以每一帳戶三千元之價
    格購買人頭帳戶之存摺、金融卡（含密碼）及印章、測試帳
    戶之可用性、帶領「車手」至金融機構領取詐欺所得款項、
    把風與監看「車手」領款、依「阿化」之指示將領得之款項
    匯入詐騙集團指定之帳戶，並向「阿化」領取每筆詐欺所得
    百分之一之金額作為報酬；丙○○則自九十六年十月上旬某
    日起加入該集團擔任「車手」，先於同年十月二日某時，在
    臺北縣新莊市○○路二二一號臺灣土地銀行新莊分行開立帳
    號000000000000號帳戶後，以四千元代價將該
    帳戶提供予上開詐欺集團執充詐欺他人財物匯入金錢使用，
    再將該帳戶之金融卡交予乙○○以查詢帳戶金額，並負責依
    乙○○之指示至自動櫃員機或親臨金融機構自其上開帳戶領
    出詐欺所得款項後，交予乙○○，乙○○再交付丙○○每天
    一千元至二千元不等之「薪水」；己○○亦自同年十月八日
    （起訴書誤載為同年月四日）起加入該集團擔任「車手陪領
    」，負責依乙○○之指示把風、監看「車手」領款之工作，
    乙○○並交付己○○每天一千元至二千元不等之「薪水」，
    而為下列詐欺犯行：
  1.上開詐欺集團某姓名年籍不詳之成年成員於九十六年十月四
    日上午十時三十分許，以電話假冒係檢察官向甲○○○詐稱
    ：因其涉嫌詐欺案件，所有帳戶均遭凍結，需將存款匯入檢
    察官指定之帳戶內云云，致甲○○○陷於錯誤，依指示於同
    年月五日某時，前往臺中縣豐原市○○路郵局匯款二百零二
    萬元至丙○○前開臺灣土地銀行新莊分行帳戶內。上開詐欺
    集團綽號「阿化」之成員旋即通知乙○○帶領「車手」丙○○領款，由丙○○持存摺及印章前往土地銀行新莊分行領出
    二百零二萬元，乙○○則在銀行外把風、監看丙○○領款情
    形，再由乙○○將該筆款項匯入「阿化」指示之帳戶，而詐
    得該筆金錢。嗣經甲○○○察覺有異，於同年月九日報警處
    理，經警將上開丙○○之帳戶列為警示帳戶。
  2.上開詐欺集團某姓名年籍不詳之成年成員復於九十六年十月
    八日上午十時許，以電話向戊○○詐稱係朋友陳錦富，欲向
    其借款云云，致戊○○陷於錯誤，依指示於同日下午二時五
    十七分許，前往臺北市○○路板信商業銀行匯款八萬元至丙○○前開土地銀行新莊分行帳戶內。上開詐欺集團綽號「阿
    化」之成員旋即通知乙○○帶領「車手陪領」己○○及「車
    手」丙○○領款，由丙○○持金融卡前往某便利商店之自動
    櫃員領出該八萬元，乙○○、己○○二人則在便利商店外把
    風、監看丙○○領款情形，再由乙○○將該筆款項匯入「阿
    化」指示之帳戶，而詐得該筆金錢。嗣經戊○○與友人陳錦
    富聯絡，始悉受騙。
  3.上開詐欺集團某姓名年籍不詳之成年成員於九十六年十月十
    四日上午十一時許，以電話假冒係勞保局及檢察官向丁○○
    詐稱：因其健保卡及國民身分證遭冒用開立人頭帳戶作為洗
    錢之用，需匯款五十萬元作為保證金，以證明其清白，待查
    明後會將款項匯回云云，致丁○○陷於錯誤，依指示於同年
    月十六日下午一時三十二分許，前往南投縣水里鄉○○路一
    五四號水里農會匯款五十萬元至丙○○前開臺灣土地銀行新
    莊分行帳戶內。上開詐欺集團綽號「阿化」之成員旋即通知
    乙○○帶領「車手陪領」己○○及「車手」丙○○領款，由
    丙○○於同日下午三時許持存摺及印章前往土地銀行新莊分
    行欲領出五十萬元，乙○○、己○○則在銀行外把風、監看
    丙○○領款情形，經臺灣土地銀行新莊分行行員謝玉英發現
    丙○○行跡可疑，乃報警處理，為警於同日下午三時二十分
    許當場查獲，而未得逞，並扣得如附表編號一所示其所有之
    上開臺灣土地銀行新莊分行帳戶存摺一本及上開詐欺集團所
    提供用於與丙○○聯絡之門號0000000000號行動
    電話一支（含ＳＩＭ卡一張）。嗣警方並循線於同日晚間九
    時三十分許，在臺北縣板橋市○○路、雨農路口查獲乙○○
    ，並自其攜帶之背包內扣得如附表編號二所示詐欺所得之贓
    款二萬七千六百元及上開詐欺集團所提供用於與乙○○聯絡
    之門號0000000000號、0000000000號
    行動電話二支（均含ＳＩＭ卡各一張）、門號000000
    0000號行動電話ＳＩＭ卡一張、丙○○上開帳戶之金融
    卡一張、乙○○匯款至「阿化」指定帳戶之匯款單四張、查
    詢丙○○上開帳戶匯入款項金額之餘額查詢單四張、及紀錄
    其所購入帳戶之人頭基本資料之筆記本一本；另扣得乙○○
    所購入之人頭帳戶花蓮企銀金融卡一張（帳號000000
    0000000000號）。其後，警方再循線於同日晚間
    十一時三十分許，在臺北縣板橋市○○路一八九號全家便利
    商店前查獲己○○，經己○○自願同意帶同警員至其位於臺
    北縣板橋市○○路二五○巷一○一號五樓住處搜索，並扣得
    如附表編號三所示其擔任「車手陪領」所得之薪資四千元及
    上開詐欺集團所提供用於與己○○聯絡之門號000000
    0000號行動電話一支（含ＳＩＭ卡一張）；另扣得己○○私人使用之門號0000000000號行動電話一支（
    含ＳＩＭ卡一張）及其女友所有之現金二千元。
  (三)案經戊○○訴由臺北縣政府警察局新莊分局報告臺灣板橋地方
    法院檢察署檢察官偵查起訴。
二、本件證據：
  (一)被告乙○○、丙○○、己○○於警詢、偵查、本院準備程序
    及審理時之自白。
  (二)證人即被害人甲○○○、戊○○及丁○○於警詢之證詞、證
    人即臺灣土地銀行新莊分行行員謝玉英於警詢之證詞。
  (三)被害人甲○○○之郵政跨行匯款申請書影本、丁○○之中區
    農漁會電腦共用中心匯款委託書影本各一紙、被告丙○○上
    開臺灣土地銀行新莊分行帳戶匯入明細查詢表一份。
  (四)扣案如附表編號一至三所示之物。
三、論罪科刑部分：
  (一)核被告乙○○就犯罪事實(二)1.2.部分，均係犯刑法第三百三
    十九條第一項之詐欺取財罪；就犯罪事實(二)3.部分，係犯同
    法第三百三十九條第三項、第一項之詐欺取財未遂罪。核被
    告丙○○就犯罪事實(二)1.2.部分，均係犯刑法第三百三十九
    條第一項之詐欺取財罪；就犯罪事實(二)3.部分，係犯同法第
    三百三十九條第三項、第一項之詐欺取財未遂罪。核被告己○○就犯罪事實(二)2.3.部分，分別係犯同法第三百三十九條
    第一項之詐欺取財罪及第三百三十九條第三項、第一項之詐
    欺取財未遂罪。被告三人就犯罪事實(二)3.部分，已著手於詐
    欺犯罪行為之實行而不遂，為未遂犯，依刑法第二十五條第
    二項規定，按既遂犯之刑減輕之。又關於犯罪事實(二)1.部分
    ，被告乙○○、丙○○與真實姓名年籍不詳自稱「蘇中正」
    及綽號「阿化」等成年詐欺集團成員，有犯意聯絡及行為分
    擔；關於犯罪事實(二)2.3.部分，被告乙○○、丙○○、己○○與真實姓名年籍不詳自稱「蘇中正」及綽號「阿化」等成
    年詐欺集團成員，有犯意聯絡及行為分擔，均為共同正犯。
    再被告丙○○有如犯罪事實(一)所示之犯罪科刑及有期徒刑執
    行完畢之事實，此有臺灣高等法院被告前案紀錄表在卷可參
    ，其受有期徒刑之執行完畢，五年以內故意再犯有期徒刑以
    上之罪，為累犯，應依刑法第四十七條第一項規定加重其刑
    。另被告乙○○、丙○○所犯前開三罪，被告己○○所犯前
    開二罪，犯意各別，行為互殊，應予分論併罰。又起訴書雖
    未敘及被告丙○○提供上開臺灣土地銀行新莊分行帳戶予上
    開詐欺集團執充詐欺他人財物匯入金錢使用之事實，惟被告
    丙○○既與被告乙○○等詐欺集團成員為共同正犯，其提供
    帳戶予上開詐欺集團執充詐欺他人財物匯入金錢使用之行為
    ，即為詐欺他人之手段，為起訴效力所及，本院自應併予審
    究。
  (二)爰審酌被告丙○○有上述前科，素行非佳，其明知提供金融
    機構帳戶供詐欺集團使用，將便利詐欺集團詐騙無辜民眾將
    金錢匯入，助長詐欺犯罪，竟為圖一己私利，進而與被告乙○○、己○○共同基於詐欺取財之犯意聯絡與行為分擔，加
    入上開詐欺集團，其三人均為身心健全之成年人，竟不思以
    正當合法之方式賺取財富，而夥同其他詐欺集團成員以詐術
    騙取被害人之金錢，其等雖非直接撥打電話向被害人詐財，
    惟分別擔任指揮「車手」領款與匯款之「業務組長」、提領
    款項之「車手」及監看領款之「車手陪領」等工作，在被害
    人受騙將款項匯入帳戶後旋即提領一空，並轉匯至其他帳戶
    ，詐欺所得之金額甚鉅，被害人損失慘重，且增加被害人尋
    求救濟之困難，並使犯罪追緝增加障礙，對社會治安形成重
    大影響，惡性非輕；兼衡被告三人犯罪之動機、目的、手段
    、所得利益、犯罪之次數、迄未與被害人達成和解，賠償損
    害，惟被告三人於犯罪後均坦承犯行，態度良好等一切情狀
    ，分別量處如主文所示之刑，被告己○○部分並諭知易科罰
    金之折算標準，以示懲儆。
  (三)末查，扣案如附表所示之物，分別為上開詐欺集團及被告三
    人所有供上開詐欺犯罪所用或因上開詐欺犯罪所得之物，業
    據被告三人供明在卷，而如附表編號二所示被告乙○○詐欺
    所得之現金二萬七千六百元，被告乙○○於本院審理時雖辯
    稱係標會之會錢云云，惟其於警詢時已供陳該筆款項係詐騙
    所得之贓款等語，其於本院審理時並供稱警詢所言均屬實在
    ，足見扣案現金二萬七千六百確係其詐欺犯罪之所得，是上
    開扣案物品自應分別依刑法第三十八條第一項第二款、第三
    款均宣告沒收之。至扣案人頭帳戶之花蓮企銀金融卡一張（
    帳號0000000000000000號），非被告乙○○所有之物；另扣案門號0000000000號行動電話
    一支（含ＳＩＭ卡一張），為被告己○○私人使用之行動電
    話門號；另自被告己○○皮包內扣得之現金二千元，屬被告
    己○○女友所有之物，業據被告己○○於警詢及本院審理時
    供明在卷，前後大致相符，復無其他積極證據可資證明係屬
    被告己○○所有供本案犯罪所用或所得之物，爰均不為沒收
    之諭知。
四、應依刑事訴訟法第二百七十三條之一第一項、第二百九十九
    條第一項前段、第三百十條之二、第四百五十四條第二項，
    刑法第二十八條、第三百三十九條第一項、第三項、第二十
    五條第一項、第二項、第四十七條第一項、第五十一條第五
    款、第四十一條第一項前段、第二項、第三十八條第一項第
    二款、第三款，刑法施行法第一條之一第一項、第二項前段
    ，判決如主文。
五、另被告乙○○於警詢時自白其自九十六年六月間起曾依上開
    詐欺集團之指示提領二十至三十次款項；被告丙○○於警詢
    時自白，除本案外，其尚有依乙○○之指示提領另三筆詐欺
    所得款項；被告己○○於警詢時自白，除本案外，其尚有依
    乙○○之指示參與另一筆詐欺款項之提領等情，宜由檢察官
    另為適法之處理。
六、如不服本判決，得自收受送達之日起十日內敘明上訴理由向
    本院提出上訴狀。
本案經檢察官林珮菁到庭執行職務。
中　　華　　民　　國　　96　　年　　12　　月　　31　　日
                  刑事第九庭    法　官  張筱琪
上列正本證明與原本無異。
如不服本判決，應於判決送達後10日內向本院敘明上訴理由提出
上訴狀（應附繕本），上訴於臺灣高等法院。
                                書記官  廖舜宜
中　　華　　民　　國　　96　　年　　12　　月　　31　　日
附錄本案論罪科刑法條全文：
刑法第三百三十九條
意圖為自己或第三人不法之所有，以詐術使人將本人或第三人之
物交付者，處五年以下有期徒刑、拘役或科或併科一千元以下罰
金。
以前項方法得財產上不法之利益或使第三人得之者，亦同。
前二項之未遂犯罰之。
附表：扣案物品
一、被告丙○○部分：臺灣土地銀行新莊分行、戶名丙○○、帳
    號000000000000號帳戶存摺一本及門號000
    0000000號行動電話一支（含ＳＩＭ卡一張）。
二、被告乙○○部分：現金新臺幣二萬七千六百元、門號000
    0000000號、0000000000號行動電話二支
    （均含ＳＩＭ卡各一張）、門號0000000000號行
    動電話ＳＩＭ卡一張、被告丙○○上開帳戶金融卡一張、匯
    款單四張、餘額查詢單四張及筆記本一本。
三、被告己○○部分：現金新臺幣四千元及門號0000000
    000號行動電話一支（含ＳＩＭ卡一張）。
